【裁判字號】    98,事聲,75
【裁判日期】    981130
【裁判案由】    聲明異議（消債）
【裁判全文】
臺灣嘉義地方法院民事裁定              98年度事聲字第75號
聲明異議人
即 債權 人  萬泰商業銀行股份有限公司
法定代理人  乙○○
代  理  人  丙○○
相  對  人
即 債務 人  甲○○
上列聲明異議人對於本院民事執行處司法事務官民國98年11月2
日所為98年度司執消債更字第74號認可更生方案裁定聲明異議，
本院裁定如下：
    主  文
異議駁回。
異議費用由聲明異議人負擔。
    理  由
一、按關於更生或清算之程序，除本條例別有規定外，準用民事
    訴訟法之規定，消費者債務清理條例第15條定有明文。復按
    當事人對於司法事務官處理事件所為之終局處分，得於處分
    送達後10日之不變期間內，以書狀向司法事務官提出異議。
    司法事務官認前項異議有理由時，應另為適當之處分；認異
    議為無理由者，應送請法院裁定之。法院認第1項之異議為
    有理由時，應為適當之裁定；認異議為無理由者，應以裁定
    駁回之，民事訴訟法第240條之4第1至3項亦定有明文。本件
    聲明異議人（下稱異議人）就本院司法事務官於民國98年11
    月2日以98年度執消債更字第74號認可相對人即債務人更生
    方案裁定之終局處分，聲明不服提起異議，是本院自應依法
    就司法事務官所為之處分，審究異議人之異議有無理由，合
    先敘明。
二、聲明異議意旨略以：依鈞院司法事務官裁定，相對人每月收
    入僅新臺幣（下同）15,000元，扣除更生方案每月7,000元
    ，剩餘款項8,000元作為生活支出，雖名下有2輛自小客車，
    但已無殘值，故認同相對人已盡最大能力償還債務。然相對
    人擁有並使用自小客車，即有繳稅及加油等支出，不因有無
    殘值而受影響，此部分支出從何而來，應予調查，否則影響
    債權人公平受償權益，且依交通部統計處所公布之97年自用
    小客車使用狀況調查摘要分析表示，全臺灣每月平均養車支
    出需6,260元，異議人認此支出未認定不合理，且以相對人
    每月8,000元作為生活支出及供養2輛自小客車費用，實與消
    費者債務清理條例第63條第1項第8款更生方案無履行可能之
    情況相符，爰依法聲請廢棄原裁定等語。
三、消費者債務清理條例之制定，乃為使負債務之消費者得依本
    條例所定程序清理其債務，保障債權人之公平受償，以謀求
    消費者經濟生活之更生，故除有同條例第63條第1項或第64
    條第2項情形外，法院得斟酌裁量認可更生方案。本院98年
    度司執消債更字第74號裁定認可之更生方案，相對人積欠之
    債務總額為1,835,075元，以相對人每月收入約15,000元，
    扣除生活必要費用後，願每月清償7,000元，於清償96個月
    後，清償總金額為672,000元，債務總清償成數達36.62％等
    情，有該裁定在卷可稽。本件以相對人自營製茶行，參酌其
    財產歸屬資料、存摺明細及茶葉毛利率及同業利潤標準等，
    認相對人主張每月收入約15,000元可採，異議人並未提出相
    對人有故意隱匿其收入或其收入確實明顯高於其陳報之金額
    等情，觀諸相對人陳報每月必要生活費用7,975元，顯低於
    行政院內政部公布之臺灣省97及98年度每人每月最低生活費
    約9,829元，相對人以每月收入扣除上開必要生活費用後之
    剩餘金額7,000元，作為每月還款金額，堪認相對人有還款
    誠意。相對人所有2輛汽車分別為1993及1998年份，有財政
    部臺灣省南區國稅局財產歸屬資料清單可稽，依行政院所頒
    「固定資產耐用年數表」及「固定資產折舊率表」規定，小
    客車之耐用年數為5年，依定率遞減法每年折舊369/1000，
    上開自小客車出廠10以上，已無太多殘值，若進行變價程序
    ，將負擔一定之變價程序費用，如未能順利變價，將增加債
    務人負擔，對債權人未必有利，原裁定認無變價實益，並未
    認列車輛使用之支出費用，相對人並未因持有車輛而得以解
    免部分債務之清償，對債權人並無不利，況本件以相對人所
    提更生方案每月清償7,000元，分8年96期，還款總金額為67
    2,000元，已然大於上開自小客車之價值，未具消費者債務
    清理條例第64條第2項第3款所規定不得為逕予認可之事由，
    且以相對人更生方案業已盡力償還債務，如更生方案不予認
    可，依本條例開始進行清算程序，以相對人名下僅有之2輛
    汽車構成清算財團，反致使債權人受償無幾，受實質上不利
    益，異議人主張認列更生方案不予認列之支出項目，進而推
    斷更生方案無履行可能云云，自非有理。
四、綜上所述，本院司法事務官斟酌相對人所提更生方案，每月
    為1期，共96期、每期清償7,000元，清償總金額達672,000
    元，認其條件核屬公允、適當、可行，在為平衡保障債權人
    之公平受償，並謀求相對人經濟生活之更生重建等消費者債
    務清理條例之立法要求下，依職權認可相對人所提前述更生
    方案，尚無不當。又查無同條例第63條或第64條第2項所定
    不應認可之消極事由存在，乃逕依同條例第64條第1項裁定
    予以認可相對人所提更生方案，經核並無不合。從而，異議
    人執前詞指摘原裁定為不當，求予廢棄，為無理由，應予駁
    回。
五、依消費者債務清理條例第15條、民事訴訟法第240條之4第3
    項後段、第95條、第78條，裁定如主文。
中    華    民    國    98    年    11    月    30    日
                  民事第三庭  法  官  陳端宜
上為正本係照原本作成。
如不服本裁定，應於裁定送達後10日內，以書狀向本院提出抗告
，並繳納抗告費新臺幣1千元。
中    華    民    國    98    年    11    月    30    日
                              書記官  王美珍


司法院資訊處製作；財團法人民間司法改革基金會備份。
